臺灣臺南地方法院刑事判決　　　　　　　 94年度訴字第553號
公　訴　人　臺灣臺南地方法院檢察署檢察官
被　　　告　壬○○　男　28歲.
選任辯護人　王進輝　律師
被　　　告　戊○○
　　　　　　庚○○
右二人共同
選任辯護人　賴鴻鳴　律師
　　　　　　黃俊達　律師
　　　　　　莊信泰　律師
被　　　告　乙○○　男　22歲（民國71年8月30日生）
上列被告等因違反著作權法等案件，經檢察官提起公訴（94年度
偵字第899、1932、2561、3905號），被告四人就犯罪事實皆為
有罪之陳述，本院合議庭裁定由受命法官獨任進行簡式審判程序
，判決如下：
    主    文
壬○○共同以犯明知係侵害著作財產權之重製光碟而散布為常業
，處有期徒刑壹年陸月。
戊○○共同以犯明知係侵害著作財產權之重製光碟而散布為常業
，處有期徒刑壹年肆月；緩刑伍年。
庚○○共同以犯明知係侵害著作財產權之重製光碟而散布為常業
，處有期徒刑壹年貳月；緩刑年。
乙○○共同以犯明知係侵害著作財產權之重製光碟而散布為常業
，處有期徒刑壹年；緩刑貳年。
扣案如附表一、二所示之物均沒收。
    事    實
一、壬○○係位於臺南市○○區○○路2 段171 號「小小兵資訊
    社」之負責人，戊○○係「小小兵資訊社」房東，乙○○係
    「小小兵資訊社」店員，庚○○則係戊○○之女。壬○○、
    戊○○、乙○○及庚○○均明知「Play Station」、「PS設
    計圖」等商標圖樣，係日商新力電腦娛樂股份有限公司（下
    稱新力公司）申請註冊登記取得商標專用權，「Gameboy 」
    、「Nintendo」、「Mario Kart」、「Pokemon 」、「Donk
    ey Kong 」、「PocketMonster 」、「SuperMario64」、「
    MarioBros 」、「Warioland 」、「Zelda 」、「日圖」、
    「瑪莉醫生圖」、「瑪莉跳躍圖」、「彩色遊樂世界圖」等
    商標圖樣係日商任天堂股份有限公司（下稱任天堂公司）申
    請註冊登記取得商標專用權，而「koei」、「三國無雙」、
    「三國志戰記」及「三國志」係日商光榮股份有限公司申請
    註冊登記並授權臺灣光榮綜合資訊股份有限公司（下稱臺灣
    光榮公司）使用之商標圖樣，而前開商標圖樣均指定使用於
    各種電腦、電視遊樂器用程式卡帶、磁帶、磁碟、光碟等商
    品上，現仍在商標專用期間，未經商標權人同意或授權，不
    得於同一商品使用相同之商標圖樣；又明知「PlayStation
    」 、「PlayStation 2 」系統遊戲軟體光碟內所儲存之「L
    ibrary Programs 」電腦軟體，為新力公司享有著作權之電
    腦程式著作，非經新力公司之同意或授權，不得意圖營利而
    以移轉所有權之方法散布；且明知新力公司產製之「PlaySt
    at ion」、「PlayStation 2 」系統遊戲軟體光碟片，於電
    視遊樂器執行使用時，在電視影像畫面會呈現前揭「PlaySt
    ation 」商標圖樣，足以使消費者誤認該遊戲光碟係新力公
    司所生產發行；亦明知「真三國無雙2 」、「紅三海2 」等
    電腦程式遊戲光碟、「XBOX」等電腦程式遊戲光碟及「任天
    堂遊戲卡匣」（GB版本及GBA 版本）等係臺灣光榮、臺灣微
    軟股份有限公司（下稱微軟公司）、任天堂光司擁有著作權
    之電腦程式著作，非經光榮公司、微軟公司、任天堂公司之
    同意或授權，亦不得意圖營利而以移轉所有權之方法散布，
    竟自民國93年10月間起，意圖營利，基於常業之犯意聯絡，
    未經新力公司、光榮公司、任天堂公司、微軟公司之同意或
    授權，由壬○○在大陸向自稱『阿志』之真實姓名、年籍均
    不詳之人，以每片光碟人民幣5元之價格、每個卡匣人民幣
    25元之價格買入後，再由同具有上開常業販賣之犯意聯絡之
    店員戊○○、乙○○、庚○○以每片光碟350元至500元之價
    格、每個卡匣150元至180元之價格售出予不特定之客人，戊○○、庚○○之工作為在櫃臺內收取金錢，管理帳務，乙○○之工作為協助客人取貨，並以之侵害新力公司、光榮公司
    、微軟公司及任天堂公司之著作權、商標權，並均以此為常
    業。嗣於94年1月1日15時25分許，在「小小兵資訊社」為警
    查獲，扣得如附表一所示之物，並自庚○○身上扣得存放盜
    版光碟、卡匣之密室遙控器，於94年1月2日14時許，經警持
    前開遙控器開啟「小小兵資訊社」內存放盜版光碟、卡匣之
    密室後，復又扣得如附表二所示之物，始知上情。
二、案經新力公司、任天堂公司訴由本署及渠等與光榮公司、微
    軟公司及任天堂公司訴由內政部警政署保安警察第二總隊第
    一大隊第三中隊報告臺灣臺南地方法院檢察署檢察官偵查起
    訴。
    理    由
一、本件係經被告壬○○、戊○○、庚○○、乙○○等人於本院
    當庭表示認罪，而以簡式審判程序加以審理，有本院九十四
    年六月六日準備程序筆錄、審判筆錄附卷足憑，則依據刑事
    訴訟法第二百七十三條之二、同法第一百五十九條第二項之
    規定，不適用傳聞法則有關限制證據能力之相關規定，合先
    敘明。
二、上開犯罪事實，業據被告壬○○、戊○○、乙○○、庚○○
    等人供承不諱，核與告訴代理人己○○、丙○○、辛○○、
    丁○○之指訴相符，並有著作權證明文件、中華民國商標註
    冊證、鑑識證明各一份及照片數幀附卷及如事實欄所載物品
    扣案可佐，互核相符，足認被告等人之自白確與事實相符，
    堪以採信。本件事證明確，被告四人之犯行，堪以認定。
三、按刑法上所謂常業，係指反覆以同種類行為為目的之職業性
    犯罪而言，僅須有賴某種犯罪為業之意思，而有事實上之表
    現為已足（最高法院八十五年度台上字五一○號判例參照）
    。故刑法所定常業罪，僅須有賴某種犯罪為業之意思，又有
    事實表現即為已足，不以藉該犯罪為惟一生活為必要，更不
    以經營時日長短、所得多寡或盈虧結果為認定標準。查被告
    壬○○既自承：伊自九十二年二月間某日起，即開始經營「
    小小兵資訊社」，而盜版之光碟及卡匣係自九十三年底始開
    始販賣，伊係以每片光碟人民幣五元進貨，而以新臺幣一百
    五十元至一百八十元出售，及以每個遊戲卡匣人民幣二十五
    元進貨，以新臺幣三百五十元至五百元出售，伊僱用被告乙○○負責拿卡匣、被告戊○○負責收錢等語，而被告庚○○
    亦在店內擔任櫃檯收錢之帳務工作等情，亦據被告乙○○供
    證屬實 (94年度偵字第1932號卷第17頁)，而被告乙○○係
    被告戊○○代被告壬○○所雇用等情，亦據被告壬○○、戊○○所供承 (94年度偵字第1932號卷第8、19頁、94年度偵
    字第899號卷第25、33頁)，足認被告等四人確具有共同營利
    之意圖，並以販賣盜版光碟、遊戲卡匣之行為以營利，其等
    確係恃此維生，以之為常業甚明。
四、核被告壬○○、戊○○、乙○○、庚○○等人所為販賣如附
    表一編號一、二及附表二編號一至八所列之盜版光碟、遊戲
    卡匣，係犯著作權法第九十四條第一項、第九十一條之一第
    三項之以犯明知係侵害著作財產權之重製光碟而散布為常業
    罪及著作權法第九十四條第一項、第九十一條之一第一項以
    犯擅自以移轉所有權之方法散布重製物而侵害他人之著作財
    產權為常業罪，及犯商標法第八十二條之未得商標權人同意
    於同一商品使用相同之註冊商標罪。被告四人就販賣如附表
    一編號一、二及附表二編號一至八所列之光碟、遊戲卡匣，
    均有犯意之聯絡及行為之分擔，均應論以共同正犯。被告四
    人所犯上開三罪，均係一行為觸犯數罪名，屬想像競合犯，
    均應從一重之著作權法第九十四條第一項、九十一條之一第
    三項之以犯明知係侵害著作財產權之重製光碟而散布為常業
    罪處斷。爰審酌被告壬○○係「小小兵資訊社」之實際負責
    人，販賣盜版光碟、卡匣之數量甚鉅，查獲如附表所示之盜
    版光碟、卡匣高達一萬餘片，其犯罪情節較為嚴重，而被告
    戊○○部分，檢察官雖具體求刑七月以上有期徒刑，惟參以
    檢察官起訴書所載之犯罪事實，及被告戊○○於本案之角色
    於被告壬○○不在國內時，受其委託代為經營及聘僱被告乙○○為員工共同為販賣盜版光碟，其惡性顯較身為負責人之
    被告壬○○為輕，而被告乙○○、庚○○為單純之員工，從
    事販賣及收錢之事宜，其二人犯罪情節最屬輕微，且被告乙○○更進而協助檢警偵辦查獲本案，參以被告四人所犯著作
    權法第九十四條第一項之罪之法定刑係一年以上七年以下有
    期徒刑，並其四人之犯罪動機、目的、手段、犯罪所得，及
    犯後態度等一切情狀，各量處如主文所示之刑，以資懲儆。
    又被告乙○○、庚○○、戊○○三人前皆未曾受有期徒刑以
    上刑之宣告，有卷附之臺灣高等法院被告前案紀錄表各一紙
    可按，其等均因一時失慮，致罹刑典，被告乙○○又自始即
    坦承犯行，協助檢警偵辦本案，而被告庚○○、戊○○亦已
    坦承犯行，深具悔意，其三人經此刑之宣告後，應知警惕而
    無再犯之虞，本院因認暫不執行其刑為當，併予宣告被告乙○○緩刑二年、被告庚○○緩刑三年、被告戊○○緩刑五年
    ，用啟自新。
五、扣案如附表一編號一、二及附表二編號一至八所列之光碟及
    遊戲卡匣，分別係未經著作權人授權及侵犯他人之商標專用
    權之重製光碟及遊戲卡匣，且供被告等四人犯罪所用之物，
    應依著作權法第九十八條但書之規定，不問屬於犯人與否，
    均沒收之，且不再依商標法第八十三條之規定重覆沒收。至
    附表一編號三至八及附表二編號九至十三所示之物，係被告
    壬○○所有供犯罪所用之物，業據被告壬○○供承在卷，應
    依刑法第三十八條第一項第二款之規定，就被告四人均予以
    宣告沒收。另扣案之現金新臺幣五萬四千三百元，無法證明
    係供犯本罪所用或因犯罪所得之物，亦非屬違禁物，且未經
    檢察官聲請本院予以沒收，爰不另為沒收之諭知，併此敘明
    。
據上論斷，應依刑事訴訟法第二百七十三條之一第一項、第二百
九十九條第一項前段，著作權法第九十四條第一項、第九十一條
之一第一項、第三項、第九十八條但書，刑法第十一條本文、第
二十八條、第五十五條、第七十四條第一款、第三十八條第一項
第二款，判決如主文。
本案經檢察官甲○到庭執行職務。
中    華    民    國    94    年    6     月      10    日
                  刑事第七庭  法  官  徐文瑞
以上正本證明與原本無異。
如不服本判決，應於收受送達後10日內向本院提出上訴書狀（應
附繕本）。
                                      書記官  李珍瑩
中    華    民    國    94    年    6     月      10    日
附表一：
┌──┬────────┬────┬─────────┐
│編號│名稱            │數量    │備註              │
├──┼────────┼────┼─────────┤
│一  │盜版遊戲光碟    │二十七片│                  │
├──┼────────┼────┼─────────┤
│二  │盜版影音光碟    │二片    │                  │
├──┼────────┼────┼─────────┤
│三  │棉套            │二包    │                  │
├──┼────────┼────┼─────────┤
│四  │冊裝遊戲目錄    │六十七本│                  │
├──┼────────┼────┼─────────┤
│五  │散裝遊戲目錄    │一批    │                  │
├──┼────────┼────┼─────────┤
│六  │估價單          │三十四本│                  │
├──┼────────┼────┼─────────┤
│七  │已使用過之估價單│一批    │                  │
├──┼────────┼────┼─────────┤
│八  │包裝紙袋        │一批    │                  │
└──┴────────┴────┴─────────┘
附表二：
┌──┬────────┬──────────────┐
│編號│名稱            │數量                        │
├──┼────────┼──────────────┤
│一  │PS2遊戲光碟     │一萬零八百三十八片          │
├──┼────────┼──────────────┤
│二  │PS遊戲光碟      │二千一百八十五片            │
├──┼────────┼──────────────┤
│三  │XBOX遊戲光碟    │二千零四十七片              │
├──┼────────┼──────────────┤
│四  │SEGA遊戲光碟    │六百八十片                  │
├──┼────────┼──────────────┤
│五  │電腦遊戲光碟    │三百十六片                  │
├──┼────────┼──────────────┤
│六  │影音光碟        │二百十片                    │
├──┼────────┼──────────────┤
│七  │任天堂卡匣(GB)  │一百二十二個                │
├──┼────────┼──────────────┤
│八  │任天堂卡匣(GBA) │一百五十七個                │
├──┼────────┼──────────────┤
│九  │棉套            │六百五十只                  │
├──┼────────┼──────────────┤
│十  │包裝紙袋        │八百五十紙                  │
├──┼────────┼──────────────┤
│十一│目錄紙          │三千張                      │
├──┼────────┼──────────────┤
│十二│已書寫之估價單  │三十六張                    │
├──┼────────┼──────────────┤
│十三│估價單          │二本                        │
└──┴────────┴──────────────┘
附錄法條：
著作權法第91條之1
擅自以移轉所有權之方法散布著作原件或其重製物而侵害他人之
著作財產權者，處3年以下有期徒刑、拘役，或科或併科新臺幣
五十萬元以下罰金。
明知係侵害著作財產權之重製物而散布或意圖散布而公開陳列或
持有者，處3年以下有期徒刑，得併科新臺幣7萬元以上75萬元以
下罰金。
犯前項之罪，其重製物為光碟者，處6月以上3年以下有期徒刑，
得併科新臺幣20萬元以上2百萬元以下罰金。但違反第87條第4款
規定輸入之光碟，不在此限。
犯前二項之罪，經供出其物品來源，因而破獲者，得減輕其刑。
著作權法第94條
以犯第91條第1項、第2項、第91條之1、第92條或第93條之罪為
常業者，處1年以上7年以下有期徒刑，得併科新臺幣30萬元以上
3百萬元以下罰金。
以犯第91條第3項之罪為常業者，處1年以上7年以下有期徒刑，
得併科新臺幣80萬元以上8百萬元以下罰金。
商標法第82條
明知為前條商品而販賣、意圖販賣而陳列、輸出或輸入者，處一
年以下有期徒刑、拘役或科或併科新臺幣5萬元以下罰金。
